臺灣板橋地方法院民事裁定　九十一年度聲字第八一四號
　　異　議　人　乙○○
　　相　對　人　丙　○
　　　　　　　　甲○○即吳永.
右異議人不服本院提存所九十一年度取字第七九六號擔保提存事件，本院提存所中華
民國九十一年六月四日（九一）取字第七九六號函所為之處分，聲明異議，本院裁定
如左：
    主      文
異議駁回。
聲明異議程序費用由異議人負擔。
    理      由
一、聲明異議意旨略以：取回提存物之聲請程序非有一定之程式，法院習用之提存物
    取回請求書僅為其一而已，異議人在本次請求取回提存物前，曾多次依民事訴訟
    法第一百零四條第一項第二款規定，聲請鈞院返還擔保金，惟遭鈞院駁回聲請，
    其時果有如該裁定駁回理由，自得移請提存所核辦，如有待補正事項，亦可通知
    命補正，以符便民之旨，果按此途辦理，殊無發生逾期之惡果。又原處分函並未
    說明所謂供擔保原因消滅後五年期間，自何時開始計算，至何時已滿五年，且提
    存法第十六條第二項規定供擔保之原因消滅起算點，應自提存人取得確定證明書
    之日起算，方屬合理，依此前揭八十五年度重簡字第四八九號確定證明書係於民
    國八十六年三月十四日發出，則算至九十一年三月十三日始滿五年，異議人本件
    請求取回提存物係在九十一年三月七日提出，並未逾五年之法定期間，是前示駁
    回聲請之認定，於法似有未合，依法聲明異議，狀請鈞院准予領取提存款等語。
二、按當事人或利害關係人對於提存所之處分，得於處分通知書送達當事人翌日起十
    日內，提出異議。提存所認為異議有理由時，應於五日內變更原處分，並將通知
    書送達異議人及當事人。認為異議無理由，應附具意見，於收受異議之日起五日
    內送達法院。法院認為異議有理由時，應以裁定命提存所為相當之處分；認為異
    議無理由時，應駁回之。提存法第十九條、第二十條第一項分別定有明文。又按
    提存事件，提存物之受取人或提存人，於得行使權利，即得領取提存物或取回提
    存物時，應於相當期間內行使權利，若長期不行使，不僅權利義務關係，久懸無
    法確定，且提存物長期間置於保管，未能物盡其用，對社會及整體國民經濟而言
    ，亦屬損失。況時間過久，提存所處理程序上亦必發生困難，是提存法第十六條
    第一項、第二項規定擔保提存之提存人，應於供擔保之原因消滅後五年內，聲請
    該管法院提存所返還提存物，逾期其提存物屬於國庫。且依同條第一項第三款規
    定，本案訴訟已獲全部勝訴判決確定，即屬供擔保之原因消滅法定事由之一，至
    於此五年除斥期間之起算點，依提存法第十六條第一項第三款規定「．．．其本
    案訴訟已獲全部勝訴判決．．．『確定者』」，自應係以本案訴訟全部勝訴判決
    「確定時」起算。
三、經查，本院八十五年度存字第九七八號擔保提存事件，異議人係於八十五年三月
    十四日向本院提存，嗣異議人與相對人間給付票款事件，於同年五月三十一日，
    經本院八十五年度重簡字第四九八號判決異議人全部勝訴，並於同年九月三十日
    確定在案，此有卷附本院八十五年度重簡字第四九八號宣示判決筆錄及民事判決
    確定證明書可稽。異議人雖於九十一年三月十三日檢具前揭本院八十五年度重簡
    字第四九八號宣示判決筆錄，向本院提出聲請取回提存物，惟其提存物自供擔保
    原因消滅（即自本案訴訟判決確定時起算），迄異議人提出取回聲請止，既已逾
    五年之除斥期間，所請取回提存物，因與提存法第十六條第二項規定顯有未洽，
    自不應准予取回。異議人固主張該除斥期間之起算點，「應自提存人取得確定證
    明書之日起算，方屬合理」，因與前揭提存法第十六條第一項第三款及同條第二
    項之規定不合，自非可採。
四、又聲請取回提存物，應作成取回提存物請求書一式二份，為提存時同式之簽名或
    加蓋同一之印章，並附具原提存書等法定文件，向提存法院提出聲請，提存法施
    行細則第二十七條定有明文，是聲請取回提存物係屬法定之要式行為，異議人主
    張「取回提存物之聲請程序非有一定之程式」云云，對提存法規定容有誤解。異
    議人復謂依民事訴訟法第一百零四條第一項第二款規定理由，聲請原法院返還擔
    保金，雖毋庸裁定，原法院「自可移請同院提存所核辦，如有待補正事項，亦可
    通知命為補正，以符便民之旨，果按此途徑辦理，殊無發生逾期之惡果」云云；
    然聲請取回提存物，係法定之要式行為，有如前述，其與聲請返還擔保金裁定之
    要件不同，提存法及相關法律亦無擬制規定，異議人前揭主張，於法無據。
五、況且，本件異議人之本案全部勝訴判決確定時間係八十五年九月三十日確定，其
    五年之法定除斥期間，應算至九十年九月三十日期間屆滿，惟查，異議人之聲請
    返還擔保物，卻遲至九十年十月二十二日始向本院提出，有卷附異議人之發還擔
    保金聲請狀影本及本院收發戳可按，該項聲請亦屬逾期。換言之，無論異議人聲
    請裁定返還擔保金能否視為取回提存物之聲請，異議人提出聲請之時間（即九十
    年十月二十二日），既已逾提存法第十六條第二項五年法定除斥期間之規定，其
    結果並無二致。綜上所述，異議人提出異議，請求本院撤銷提存所原處分，非有
    理由。
六、綜上所述，本院提存所不准異議人取回提存物之處分，並無不當，異議人之異議
    核無理由，應以裁定駁回之。
七、爰依提存法第二十條第一項、非訟事件法第八條第二項、民事訴訟法第七十八條
    ，裁定如主文。
中　　　華　　　民　　　國　　九十一　　年　　 十二　　 月　　二十四　　日
                                  臺灣板橋地方法院民事第四庭
~B法　　　官　陳翠琪
右為正本係照原本作成。
如對本裁定抗告須於裁定送達後十日內向本院提出抗告狀。
中　　　華　　　民　　　國　　九十一　　年　　　十二　　月　　二十四　　日
~B法院書記官　陳蒼仁
